【裁判字號】    97,交抗,1459
【裁判日期】    971218
【裁判案由】    聲明異議
【裁判全文】
臺灣高等法院臺中分院刑事裁定        97年度交抗字第1459號
抗  告  人
即受處分人  甲○○
上列抗告人因違反交通管理處罰條例案件，不服臺灣臺中地方法
院中華民國97年11月21日裁定（97年度交聲字第2291號）提起抗
告，本院裁定如下：
    主  文
抗告駁回。
    理  由
一、本案經本院審理結果，認原審裁定認事用法均無不當，應予
    維持，並引原審裁定書記載之事實、證據及理由。（如附件
    ）
二、抗告意旨略以：當時緊急匯入車道，未看後視鏡且貨車有遮
    雨篷擋住後視鏡；貨車只有輕微顛簸，沒有特別注意發生車
    禍等語。
三、經查：抗告人抗告意旨所稱，其於肇事當時並未察覺一節，
    於原審法院審理時如何為法院所不採，其理由已據原審裁定
    記載甚詳，本院仔細斟酌原審裁定理由，認其事實之認定、
    理由之採擇，於相關證據法則、經驗法則、論理法則並無違
    背。
四、從而，原處分機關依上開規定裁處抗告人，原審法院據以駁
    回異議，並無不當。本件抗告為無理由，應予駁回。
五、據上論結，應依道路交通案件處理辦法第二十六條，刑事訴
    訟法第四百十二條，裁定如主文。
中    華    民    國    97    年    12    月    18    日
            刑事第四庭    審判長法  官  洪   耀   宗
                                法  官  蔡 王 金  全
                                法  官  劉   登   俊
以上正本證明與原本無異。
不得再抗告。
                                書記官  粘   銘   環
中    華    民    國    97    年    12    月    18    日
附件
臺灣臺中地方法院交通事件裁定        97年度交聲字第2291號
原處分機關  高雄市政府交通局
異  議  人  甲○○    男  35歲（民國○○年○月○日生）
即受處分人            住臺中縣太平市○○○街79巷40號
                      身分證統一編號：Ｚ000000000號
上列異議人因違反道路交通管理處罰條例案件，對於高雄市政府
交通局民國97年6月13日所為之處分（高市交裁字第裁32-A00WA5
043 號裁決書），向臺灣高雄地方法院聲明異議，經該院以管轄
錯誤裁定移送本院，本院裁定如下：
    主    文
異議駁回。
    理    由
一、原處分機關高雄市政府交通局（下稱原處分機關）係以：異
    議人即受處分人甲○○於民國 96年7月27日13時40分許，駕
    駛車號4799-FZ號自用小貨車，行經臺北市○○○路○段處，
    因「駕車肇事，無人受傷或死亡而未依規定處置逃逸」之違
    規，經臺北市政府警察局士林分局交通分隊警員，依違反道
    路交通管理處罰條例第 62條第1項規定逕行舉發。經原處分
    機關於97年6月13日，以高市交裁字第裁 32-A00WA5043號裁
    決書，裁處其罰鍰新臺幣（下同） 3000元，吊扣駕駛執照3
    個月，並施以道路交通安全講習。
二、聲明異議意旨略以：受處分人於上揭時間，駕駛車號4799-F
    Z號自用小貨車，行經臺北市○○○路○段處即快速道路匯入
    國道 1號高速公路匝道入口時，車體發生顛簸，以為車胎壓
    到路邊夜間發光球體，並不知發生擦撞，而仍繼續行駛。當
    初受處分人有至臺北市政府警察局士林分局交通分隊釐清案
    情，並無肇事逃逸等語，爰聲明異議，請求撤銷原處分。
三、按汽車駕駛人駕駛汽車肇事，無人受傷或死亡而未依規定處
    置者，處新臺幣1000元以上3000元以下罰鍰；逃逸者，並吊
    扣其駕駛執照1個月至3個月，道路交通管理處罰條例第62條
    第1項定有明文；次按汽車駕駛人，有下列情形之1者，應接
    受道路交通安全講習：一、違規肇事受吊扣駕駛執照處分，
    同條例第24條第1項第1款亦定有明文。經查：
（一）受處分人於96年7月27日13時40分許，駕駛車號4799-FZ號
      自用小貨車，行經臺北市○○○路 ○段處，因「駕車肇事
      ，無人受傷或死亡而未依規定處置逃逸」之違規，經臺北
      市政府警察局士林分局交通分隊警員，依違反道路交通管
      理處罰條例第 62條第1項規定逕行舉發，並經原處分機關
      於97年6月13日，以高市交裁字第裁 32-A00WA5043號裁決
      書，裁處其罰鍰 3000元，吊扣駕駛執照3個月，並施以道
      路交通安全講習等情，有上開舉發違反道路交通管理事件
      通知單、違反道路交通管理事件裁決書在卷可稽。而受處
      分人駕駛之車號 4799-FZ號自用小貨車右後車尾，確有於
      上揭時間、地點，擦撞到謝天森駕駛之車號 HG-4070號自
      用小客車的左前輪胎上方板金部位之事實，業據謝天森於
      臺北市政府警察局士林分局交通分隊製作交通事故談話紀
      錄時陳述明確。此外，並有臺北市警察局士林分局交通分
      隊製作之道路交通事故現場圖、A3道路交通事故調查報告
      表及兩車車損照片在卷可稽，自堪信為真實。
（二）受處分人雖辯稱：伊於上揭時間，駕駛上開自用小貨車，
      行經臺北市○○○路○段處即快速道路匯入國道1號高速公
      路匝道入口時，車體發生顛簸，以為車胎壓到路邊夜間發
      光球體，並不知發生擦撞，而仍繼續行駛等語。然查：車
      禍發生地點路面並未舖設夜間發光球體，有車號 4070-HG
      號自用小客車車損照片所拍攝到之現場情形可資佐證，是
      受處分人自不可能有車胎壓到路邊夜間發光球體之誤認。
      受處分人當時駕駛車號 4799-FZ號自用小貨車行經上開快
      速道路匯入國道 1號高速公路匝道入口，車身右側與謝天
      森車號 4070-HG號自用小客車左前葉子板處碰撞，造成該
      車左前葉子板處板金凹損，並迫使該車因碰撞而駛上左邊
      的分隔島等情，有上開照片 6張在卷可稽，足見該車車損
      並非輕微擦撞所造成。是兩車撞擊時顯然應有發生相當之
      聲響及震動，受處分人既不諱言有感覺到車輛發生顛簸，
      又豈有不知發生擦撞之理。況受處分人於本院97年9月9日
      訊問時亦陳稱：「當時是因為我發現閘道的路口時，已經
      快要過閘道了，我緊急的打方向盤切入閘道，只感覺車子
      輕微震動一下。」等語，足認受處分人當時係為避免錯過
      匣道，而急遽變換車道切入匣道，此時衡諸一般駕駛人之
      常情，當會透過車上後視鏡注意後方來車，以避免發生碰
      撞而危及自身安全，而受處分人在變換車道之際，復已感
      覺到車身發生顛簸，衡情更應以車上後視鏡注意是否有事
      故發生。再參諸車輛變換車道往右側方向行駛時，一般視
      線所及為車後及車後右側之狀況，車號 4070-HG自小客車
      左前葉子板處板金凹損，車損明顯，並因擦撞而被迫駛上
      分隔島上，一般人以目視均能及時發現，受處分人稱其未
      察覺車禍之發生，顯難令人採信。
四、綜上所述，受處分人空言辯稱：伊沒有發現肇事，所以沒有
    肇事逃逸等語，要係事後卸責之詞，不足採信。從而，原處
    分機關以受處分人有違反道路交通管理處罰條例第 62條第1
    項之規定，且未於應到案日期前至應到案處所聽候裁決，而
    裁處受處分人罰鍰 3000元，吊扣駕駛執照3個月，並同條例
    第24條第1項第1款規定，施以道安講習，並無不合，本件異
    議為無理由，應予駁回。
據上論斷，應依道路交通管理處罰條例第 87條第2項，道路交通
案件處理辦法第19條，裁定如主文。
中    華    民    國    97    年    11    月    21    日
                  交通法庭  法  官  陳  得  利
上正本證明與原本無異。
如不服本裁定，應於送達後5日內，向本院提出抗告狀。
                            書記官  鐘  麗  芳
中    華    民    國    97    年    11    月    21    日


司法院資訊處製作；財團法人民間司法改革基金會備份。
